臺灣屏東地方法院刑事裁定　　　　　110年度單禁沒字第106號
聲　請　人　臺灣屏東地方檢察署檢察官
被　　　告　潘權正




上列聲請人因被告違反毒品危害防制條例案件，聲請宣告沒收（
106 年度偵字第9592號、110 年度聲沒字第152 號），本院裁定
如下：
    主  文
聲請駁回。
    理  由
一、聲請意旨略以：被告潘權正遭移送涉嫌販賣第一、二級毒品
    案件，經臺灣屏東地方檢察署（下稱屏東地檢署）檢察官為
    不起訴處分確定。惟扣案之毒品海洛因6 小包，係屬違禁物
    ，爰依刑法第40條第2 項及毒品危害防制條例第18條第1 項
    前段規定聲請宣告沒收銷燬等語。
二、沒收，除有特別規定者外，於裁判時併宣告之；違禁物或專
    科沒收之物得單獨宣告沒收；查獲之第一、二級毒品及專供
    製造或施用第一、二級毒品之器具，不問屬於犯罪行為人與
    否，均沒收銷燬之，刑法第40條、毒品危害防制條例第18條
    第1 項前段固有明文。又新修正之刑法沒收規定，雖已將沒
    收修正為具獨立性之法律效果，其宣告不必然附隨於裁判為
    之，因事實上或法律上原因未能追訴犯罪行為人之犯罪或判
    決有罪者，亦得單獨宣告沒收，惟除違禁物係無主物外，仍
    須該違禁物與犯罪行為人之犯行有某種程度之關連，始得不
    問屬於犯罪行為人與否，對該犯人於裁判時併宣告沒收之，
    或對該犯人單獨宣告沒收；非謂凡違禁物即得對任何人為沒
    收之宣告
三、經查：
（一）就被告潘權正涉嫌販賣第一、二毒品等案件，前因犯罪嫌
      疑不足，經屏東地檢署檢察官以106 年度偵字第9592號（
      下稱該案號卷宗為偵9592號卷）為不起訴處分確定，業經
      本院核閱上開偵查卷宗各事實，有臺灣高等法院被告前案
      紀錄表及不起訴處分書在卷可稽。
（二）次查上述案件中固扣有第一級毒品海洛因6 包（含包裝袋
      6 只，毛重如附表所示），經法務部調查局濫用藥物實驗
      室鑑定結果，雖均含第一級毒品海洛因成分無訛（合計淨
      重0.40公克、驗餘淨重0.38公克），有扣押筆錄、扣押物
      品目錄表、法務部調查局濫用藥物實驗室106 年11月30日
      調科壹字第106230 28970號濫用藥物成品檢驗鑑定書在卷
      可憑，然上開海洛因6 包除被告自始否認為其所有辯稱是
      邱朝昇所有外，於106 年11月9 日與被告同時在場一併遭
      警查獲之案外人邱朝昇，亦於屏東地檢署檢察官偵查中改
      聲稱海洛因係其所有等語（偵9592卷第70頁），屏東地檢
      署檢察官於偵查後因認被告犯罪嫌疑不足，方以上述106
      年度偵字第9592號對被告為不起訴處分；嗣邱朝昇因該次
      與被告一起被查獲後警亦對邱朝昇採尿送驗，檢驗結果呈
      嗎啡、可待因、甲基安非他命、安非他命陽性反應，經警
      報告臺灣橋頭地方檢察署（下稱橋頭地檢署）檢察官偵查
      後已提起公訴，臺灣橋頭地方法院（下稱橋頭地院）審理
      後以107 年度審訴字第731 、826 號判決認邱朝昇確有於
      106 年11月9 日10時10分為警採尿時起回溯96小時內之某
      時許，在不明處所，以將甲基安非他命、海洛因混合後放
      入玻璃球內燒烤並吸食煙霧之方式，同時施用第一級毒品
      海洛因及第二級毒品甲基安非他命1 次之情，並認邱朝昇
      該次行為犯毒品危害防制條例第10條第1 、2 項之施用第
      一、二級毒品罪，為想像競合犯，應論以施用第一級毒品
      罪，處有期徒刑10月，該案並已確定；而就屏東地檢署檢
      察官以邱朝昇承認本案扣案6 包海洛因係其所有涉犯持有
      第一級毒品罪因此聲請臺灣高等檢察署高雄分署移轉管轄
      予橋頭地檢署偵辦部分，經橋頭地檢署偵查後則認橋頭地
      院107 年度審訴字第731 、826 號確定判決既已認定邱朝
      昇當時係犯施用第一級毒品罪確定，而6 包海洛因淨重非
      重及邱朝昇辯稱是吃剩下的依卷內事證無從推翻其所辯等
      ，故邱朝昇持有第一級海洛因行為，應為前案施用第一級
      毒品所吸收，不得再追訴而為不起訴處分確定，橋頭地檢
      署檢察官嗣並聲請沒收該6 包海洛因，亦經橋頭地院以
      110 年度單禁沒字第12號裁定宣告沒收銷燬（沒收所憑者
      亦為法務部調查局濫用藥物成品檢驗鑑定書、海洛因之包
      數與驗餘淨重與聲請意旨所述均完全相同），再由橋頭地
      檢署以110 年度執沒字第405 號執行沒收完畢在案，以上
      亦有本院依職權查詢邱朝昇之上開案號刑事判決、裁定、
      不起訴處分書、臺灣高等法院全國前案資料查詢畫面等附
      卷可參，是扣案之海洛因6 包，除難認係被告所有之物或
      與被告之犯罪行為有何關連，更已經橋頭地檢署他案為沒
      收執行完畢，不得再予重複沒收，故聲請人本件聲請為無
      理由，應予駁回。
四、依刑事訴訟法第220 條、第455 條之36第1 項前段，裁定如
    主文。
中    華    民    國   110    年    10    月    29    日
 
                  刑事第二庭    法  官  黃紀錄
以上正本證明與原本無異。
如不服本裁定應於裁定送達後五日內向本院提出抗告書狀並敘述
抗告之理由。
中    華    民    國   110    年    11    月    1     日
                                書記官  鍾錦祥
附表：
┌──┬─────┬──────────────────┐
│編號│扣案物名稱│數量                                │
├──┼─────┼──────────────────┤
│ 1  │海洛因    │1 包（含包裝袋1 只，毛重0.29公克）  │
├──┼─────┼──────────────────┤
│ 2  │海洛因    │1 包（含包裝袋1 只，毛重0.33公克）  │
├──┼─────┼──────────────────┤
│ 3  │海洛因    │1 包（含包裝袋1 只，毛重0.31公克）  │
├──┼─────┼──────────────────┤
│ 4  │海洛因    │1 包（含包裝袋1 只，毛重0.35公克）  │
├──┼─────┼──────────────────┤
│ 5  │海洛因    │1 包（含包裝袋1 只，毛重0.32公克）  │
├──┼─────┼──────────────────┤
│ 6  │海洛因    │1 包（含包裝袋1 只，毛重0.29公克）  │
└──┴─────┴──────────────────┘